【裁判字號】    97,消債更,615
【裁判日期】    980729
【裁判案由】    更生事件
【裁判全文】
臺灣士林地方法院民事裁定           97年度消債更字第615號
債  務  人  甲○○
                        樓
上列當事人聲請更生事件，本院裁定如下：
    主  文
債務人甲○○自中華民國九十八年七月三十一日十七時起開始更
生程序。
命司法事務官進行本件更生程序。
    理  由
一、按債務人與金融機構協商成立者，不得聲請更生或清算，但
    因不可歸責於己之事由，致履行顯有重大困難者，不在此限
    。本條例施行前，債務人依金融主管機關協調成立之中華民
    國銀行公會會員辦理消費金融案件無擔保債務協商機制與金
    融機構成立之協商，準用前項之規定，消費者債務清理條例
    第151 條第5 項、第6 項分別定有明文。次按，債務人不能
    清償債務或有不能清償之虞，且無擔保或無優先權之債務總
    額未逾新臺幣（下同）1,200 萬元者，於法院裁定開始清算
    程序或宣告破產前，得向法院聲請更生，觀諸同條例第3 條
    、第42條第1 項規定自明。又法院開始更生程序之裁定，應
    載明其年、月、日、時，並即時發生效力。法院開始更生或
    清算程序後，得命司法事務官進行更生或清算程序，必要時
    得選任律師、會計師或其他適當之自然人或法人一人為監督
    人或管理人，復為同條例第45條第1 項、第16條所明定。
二、本件聲請意旨略以：伊有不能清償債務情事，前曾於民國95
    年9 月依中華民國銀行公會會員辦理消費金融案件無擔保債
    務協商機制與最大債權金融機構成立協商，協商條件為每月
    還款17,624元；惟伊因公司業務量減少，於97年後每月收入
    銳減為22,000元，扣除每月協商金額17,624元後，僅餘4,37
    6 元，實不足以維持基本生活所需。故伊確係因不可歸責於
    己，致履行協商條件顯有重大困難。且伊無擔保或無優先權
    之債務總額未逾1,200 萬元，復未經法院裁定開始清算程序
    或宣告破產，爰向本院聲請更生等語。
三、查債務人甲○○所主張之上開事實，除每月收入外，有財團
    法人金融聯合徵信中心當事人綜合信用報告－協商前置專用
    債權人清冊、中華民國銀行公會員辦理消費金融案件無擔保
    債務協商機制協議書暨無擔保債務還款計畫、財產歸屬資料
    清單及最大債權人國泰世華商業銀行股份有限公司98年5 月
    8 日陳述意見狀在卷可按（見本院卷一第18、19、30至35、
    61、247 至248 頁），核閱屬實，堪認為真正。
四、次查，債務人於95年協商時任職於鑫寶傳播事業有限公司，
    至96年10月31日始離職，並於97年4 月起任職怡興管理顧問
    有限公司；其95年每月平均收入42,528元、96年每月平均收
    入39,079元，此有其勞工保險被保險人投保資料表、95年度
    、96年度綜合所得稅各類所得資料清單在卷可參（見本院卷
    一第53、59、60頁）。惟債務人97年度每月平均實際收入遽
    減為22,809元，有其97年4 月至12月薪資轉帳帳戶存摺內頁
    影本、97年度各類所得扣繳暨免扣繳憑單可按（見本院卷一
    第55至58、170 至183 頁，及卷二第12、13頁）。是以內政
    部主計處公佈98年度臺北市最低生活費14,558元觀之，債務
    人每月收入22,809元，扣除協商金額17,624元後，僅餘5,18
    5 元，實不足以支應其最低生活必要支出，足認債務人係因
    不可歸責於己之事由，致履行協商條件顯有困難。此外，債
    務人復查無消費者債務清理條例第6 條第3 項、第8 條或第
    46條各款所定駁回更生聲請之事由存在，則其聲請更生，應
    屬有據。揆諸首揭規定及說明，應予開始更生程序，並命司
    法事務官進行本件更生程序。
四、爰裁定如主文。
中    華    民    國    98    年    7     月    29    日
                  民事第二庭  法      官  陳梅欽
上為正本係照原本作成。
本件不得抗告。
中    華    民    國    98    年    7     月    29    日
                              書  記  官  羅伊安


司法院資訊處製作；財團法人民間司法改革基金會備份。
